臺灣高等法院高雄分院刑事判決　　　　99年度上易字第1144號
上　訴　人
即　被　告　董登玉
　　　　　　王金發
　　　　　　黃阿水
上列上訴人等因贓物案件，不服臺灣高雄地方法院99年度易字第
1779號中華民國99年10月11日第一審判決（起訴案號：臺灣高雄
地方法院檢察署99年度偵字第18515 號），提起上訴，本院判決
如下：
     主  文
上訴駁回。
     事實及理由
一、本案經本院審理結果，認原審以被告董登玉犯牙保贓物罪，
    被告王金發犯寄藏贓物罪，被告黃阿水犯故買贓物罪，分別
    科處有期徒刑10月、6 月、8 月，認事用法皆無不合，應予
    維持，並引用原審判決書記載之事實、證據及理由（如附件
    ）。
二、被告董登玉、王金發、黃阿水上訴均矢口否認犯罪，被告董
    登玉辯稱：伊認識開小貨車在加工區前賣茶葉綽號「川哥」
    之人，「川哥」說包裝茶葉的機器壞了，要伊幫忙包裝，伊
    乃找王金發，王金發說伊有辦法找到人包裝，伊乃將「川哥
    」之茶葉交給王金發云云。被告王金發辯稱：伊只是受董登
    玉之託，找人幫忙包裝茶葉，伊不知茶葉係贓物云云。被告
    黃阿水辯稱：伊公司泡茶需用大量茶葉，董登玉拿茶葉讓伊
    試泡，因價格較市價便宜一些，伊遂以每斤600 元買下50斤
    ，僅先給部分價金，伊如知係贓物，絕不會買下該茶葉云云
    。被告等均指摘原判決論罪科刑為不當。
三、經查，被告王金發、黃阿水均不知被告董登玉有在販售茶葉
    ，亦不認識被告董登玉所指之「川哥」或與之不熟，則被告
    董登玉既非販售茶葉之廠商，應不熟悉購買及銷售茶葉之管
    道，其又未能具體指出茶葉來源「川哥」之真實姓名、年籍
    ，竟突然委託被告王金發包裝大量茶葉，並牙保「川哥」販
    售大量茶葉予被告黃阿水，實與常情有悖，足以令人懷疑該
    批茶葉係來路不明之贓物甚明；且果「川哥」係從事販賣茶
    葉之人，其對於散裝茶葉之包裝管道理應較被告董登玉更為
    熟稔，自無請求被告董登玉代為尋找包裝廠商之必要。又依
    被告董登玉在原審所述，其將茶葉交給被告王金發時並未秤
    重，且未開立任何收據，而被告王金發並無任何包裝茶葉所
    需之機器、包裝盒或測量重量之工具，顯見被告王金發並無
    包裝茶葉之能力，被告董登玉竟仍將大量茶葉交給被告王金
    發包裝，此亦與社會常情不符。再被告王金發代為包裝茶葉
    後，不僅未向被告董登玉收取分文之包裝費用，還需提供倉
    庫代為保管該批茶葉，其後竟任由被告董登玉將茶葉取走販
    賣給被告黃阿水，且被告董登玉向被告黃阿水取得價金後，
    被告王金發未向被告董登玉求償包裝費用，在在亦與常情有
    違。又依被告董登玉於原審所述，被告黃阿水係主動向並非
    專門販售茶葉之被告董登玉詢問購買茶葉之事，苟非被告黃
    阿水已知悉被告董登玉有來路不明之贓物茶葉，被告黃阿水
    向專門販售茶葉之商家購買即可，豈有主動詢問被告董登玉
    之理？足徵被告董登玉、王金發、黃阿水等所辯不知茶葉係
    贓物云云，均係臨訟卸責之詞，不足採信等情，業據原審於
    判決理由論述綦詳，本院審核卷內被告等人於警偵訊及原審
    之供述，並其前科資料，相互勾稽，發現被告等三人均有竊
    盜、贓物之前科纍纍，被告董登玉、王金發且有強制工作之
    紀錄，被告等應皆係竊盜贓物慣犯，渠等之間或係獄友、或
    係多年朋友關係，被告董登玉於本案被逮捕之時，仍承租被
    告王金發之妻所有位於高雄縣燕巢鄉○○○○○道路上之鐵
    皮屋，被告董登玉與被告黃阿水且又正從事外出尋找偷竊目
    標之不法勾當（見警卷第58頁黃阿水於警詢時之陳述），是
    被告等彼此之間，對於素行，目前從事之工作應甚了然，所
    取得之茶葉是否係贓物，亦甚清楚，且其等之作為又悖乎常
    情，安能以不知係贓物諉責？況被告董登玉、王金發二人皆
    因強盜案服刑後假釋出獄，現仍在假釋中，其等且不諱言，
    如因本案判刑確定，其等將需服假釋之殘刑，益見其等因畏
    懼服殘刑而為不實之辯解，被告等上訴意旨所陳皆無理由，
    應予駁回。
據上論斷，應依刑事訴訟法第368條、第373條，判決如主文。
本案經檢察官李門騫到庭執行職務。
中    華    民    國  100     年    1     月    11    日
                  刑事第四庭    審判長法  官  蕭權閔
                                      法  官  吳進寶
                                      法  官  陳吉雄
以上正本證明與原本無異。
本件不得上訴。
中    華    民    國  100     年    1     月    12    日
                                      書記官  郭蘭蕙
附件：
臺灣高雄地方法院刑事判決              99年度易字第1779號
公  訴  人  臺灣高雄地方法院檢察署檢察官
被      告  董登玉
            王金發
            黃阿水
上列被告等因贓物案件，經檢察官提起公訴（99年度偵字第1851
5 號），本院判決如下：
    主  文
董登玉牙保贓物，處有期徒刑拾月。
王金發寄藏贓物，處有期徒刑陸月，如易科罰金，以新臺幣壹仟
元折算壹日。
黃阿水故買贓物，累犯，處有期徒刑捌月。
    事  實
一、黃阿水前於民國97年間因寄藏及牙保贓物案件等案件，經臺
    灣桃園地方法院以97年度壢簡字第2945號判決分別判處有期
    徒刑4 月及5 月，分別減刑為有期徒刑2 月及2 月又15日，
    應執行有期徒刑4 月確定，於98年8 月31日易科罰金執行完
    畢。
二、董登玉明知真實姓名年籍不詳、綽號「川哥」之成年男子所
    持有之高山茶茶葉97台斤（公訴意旨載為498 台斤，尚有誤
    解，應予更正），係來路不明之贓物（該批茶葉係楊清琴所
    有，於98年10月22日凌晨2 時許在其所經營位於南投縣草屯
    鎮○○路847 號之「福聯達茶行」遭竊498 台斤茶葉之一部
    分），竟仍基於搬運及牙保贓物之犯意，於98年11月間某日
    ，與「川哥」一同將上開茶葉搬運至王金發位於高雄市楠梓
    區○○○路149 巷27號之住處，而王金發明知該批茶葉係來
    路不明之贓物，竟仍基於寄藏贓物之犯意，為「川哥」及董
    登玉寄藏該批茶葉。董登玉復於98年12月21日，自王金發上
    開住處取走部分茶葉，搬運至黃阿水位於桃園縣中壢市○○
    路1014號之1 之住處，而黃金水亦明知該批茶葉係來路不明
    之贓物，竟仍基於故買贓物之犯意，經由董登玉之牙保介紹
    ，向「川哥」購買上開茶葉。嗣警方於98年12月21日，分別
    在王金發、黃阿水上開住處依法執行搜索，當場扣得上開茶
    葉225 包、161 包，共計386 包，總重97台斤，而循線查知
    上情。
二、案經臺灣高雄地方法院檢察署檢察官自動簽分偵查起訴。
    理  由
壹、程序部分（證據能力之審查）：
    按被告以外之人於審判外之陳述，雖不符刑事訴訟法第 159
    條之1 至第159 條之4 之規定，而經當事人於審判程序同意
    作為證據，法院審酌該言詞陳述或書面陳述作成時之情況，
    認為適當者，亦得為證據；當事人、代理人或辯護人於法院
    調查證據時，知有第159 第1 項不得為證據之情形，而未於
    言詞辯論終結前聲明異議者，視為有前項之同意，刑事訴訟
    法第159 條之5 定有明文。本件所援引之以下各項證據（詳
    後述），固有部分屬傳聞證據，然公訴人、被告3 人於本院
    調查證據時，均知有前開第159 第1 項不得為證據之情形，
    被告3 人表示同意作為證據使用（見本院審易卷第56頁），
    且於言詞辯論終結前，均未聲明異議，本院審酌該等證據作
    成時之狀況，並無違法取證之情事，且無不宜作為證據之情
    形，依前開說明，爰認均有證據能力，合先敘明。
貳、實體部分：
一、訊據被告董登玉、王金發、黃阿水固然坦承有如犯罪事實所
    載之搬運、分裝及買賣上開茶葉之行為，然矢口否認有何搬
    運、牙保、寄藏及故買贓物之犯行，均辯稱：不知道上開茶
    葉是贓物云云。經查：
  (一)被告董登玉、王金發、黃阿水分別有如犯罪事實所載之搬運
    、牙保、寄藏及故買上開茶葉行為等事實，為被告3 人所不
    爭執（見警卷第53、59、60頁，偵2 卷第40、41、58至60頁
    ，偵3 卷第32至35頁，本院卷1 第44、45、54、55頁，本院
    卷2 第58至68頁），且有查獲茶葉照片2 張、高雄市政府警
    察局刑事警察大隊搜索扣押筆錄、扣押物品目錄表各1 份、
    桃園縣政府警察局楊梅分局搜索扣押筆錄、扣押物品目錄表
    各1 份（見警卷第12、64至67、81至85頁），應堪信為事實
    。又在被告王金發、黃阿水上開住處扣得之茶葉225 包、16
    1 包，共計386 包，總重97台斤，均係被害人楊清琴所有，
    於98年10月22日凌晨2 時許，在其所經營之「福聯達茶行」
    遭竊之贓物等事實，亦據證人即「福聯達茶行」員工黃如吟
    於警詢及偵查時均證述屬實（見警卷第7 、8 頁，偵1 卷第
    12 、13 頁），且有「福聯達茶行」盤差表、贓物認領保管
    單、南投縣政府警察局草屯分局中正派出所受理刑事案件報
    案三聯單、南投縣政府警察局草屯分局刑案現場勘察報告各
    1 份及刑案現場照片暨現場圖共11張等證物在卷可稽（見警
    卷第9 至11頁，偵1 卷第15至25頁），此部分事實亦堪信為
    真實。
  (二)被告3 人雖均以上開情詞置辯。惟查：
  1.被告董登玉雖辯稱：伊於98年12月中旬，在高雄市楠梓區加
    工區，「川哥」說他的機器壞掉，拿給伊3 大包茶葉，每包
    約20幾公斤，拜託伊介紹人去包裝，「川哥」是開小貨車在
    賣茶葉的，伊不知道上開茶葉是贓物云云（見本院卷2 第58
    頁反面、第59頁、第60頁反面）。惟：證人即共同被告王金
    發於本院審理時證稱：董登玉從事水電，伊不知道董登玉是
    否有賣過茶葉，伊沒有包裝茶葉，董登玉告訴伊可否找到人
    替他包裝，伊告訴他伊知道，那天董登玉與「川哥」一起來
    ，說這是「川哥」要委託伊包裝茶葉，沒有告訴伊茶葉的茶
    種、產地，伊不知道「川哥」本名，包裝費用是向董登玉收
    ，因為伊只有認識董登玉而已等語（見本院卷2 第67、68頁
    ）；而證人即共同被告黃阿水於本院審理時亦證稱：董登玉
    沒有在賣茶葉，伊以前沒有向董登玉買過茶葉，伊不知道董
    登玉為何有茶葉賣伊，董登玉說他朋友在賣茶葉，那是他朋
    友的茶葉，但董登玉沒有拿他朋友開茶葉行的名片給伊，也
    沒有說茶葉產地或是茶種，茶葉外面沒有任何小包裝，伊不
    認識「川哥」等語（見本院卷2 第64至66頁）。由此可知，
    共同被告王金發、黃阿水均不知悉被告董登玉有在販售茶葉
    ，亦不認識被告董登玉所指之「川哥」或與之不熟，則以被
    告董登玉既然並非販售茶葉之廠商，應不熟悉購買及銷售茶
    葉之管道，而其又未能具體指出其茶葉來源「川哥」之真實
    姓名、年籍，則其突然委託被告王金發包裝大量茶葉，並牙
    保「川哥」販售大量茶葉予被告黃阿水，在在均與社會常情
    有悖，足以令人懷疑該批茶葉係來路不明之贓物甚明，被告
    董登玉上開辯詞，已非可採。且假設被告董登玉上開辯詞為
    真，則「川哥」既係從事茶葉買賣之人，對於散裝茶葉之包
    裝管道理應較被告董登玉更為熟捻，自無請求被告董登玉代
    為尋找包裝廠商之必要，則被告董登玉上開辯詞，已非無疑
    。佐以被告董登玉於本院審理時坦承：伊不知道「川哥」的
    本名、地址，伊收到茶葉後沒有秤重，將茶葉載去給王金發
    時候亦沒有過秤，王金發那裡沒有磅秤可以秤重，王金發沒
    有數位電子秤、電子秤、傳統磅秤，亦沒有各式材質的茶葉
    包裝盒，在王金發的高雄市楠梓區○○○路倉庫沒有看到包
    裝機器，伊及「川哥」都沒有叫王金發開收據云云（見本院
    卷2 第60頁反面至第61頁反面），然依市場商業交易慣例，
    商業交易之雙方均會就彼此之年籍資料、工作背景及所收受
    貨物數量、品質等關於交易重要事項為詳盡之瞭解，而被告
    董登玉不僅不知「川哥」之姓名、年籍資料，亦未就所收受
    之茶葉秤重，顯然悖於上開交易慣例，所辯顯不足採。參以
    被告董登玉雖辯稱係找被告王金發代為包裝茶葉云云，然依
    被告董登玉上開所述，將茶葉交給被告王金發時並未秤重，
    且未開立任何收據，而被告王金發並無任何包裝茶葉所需之
    機器、包裝盒或測量重量之工具，顯見被告王金發並無包裝
    茶葉之能力，被告董登玉竟仍將大量茶葉交給被告王金發包
    裝，要與社會常情不符，益徵被告董登玉上開辯詞不足採信
    。此外，再依被告董登玉於本院審理時供稱：在被告黃阿水
    處所查獲之茶葉都是4 兩包裝，是伊交給黃阿水的云云（見
    本院卷2 第62頁），然依卷附桃園縣政府警察局楊梅分局搜
    索扣押筆錄、扣押物品目錄表各1 份所示（見警卷第81至85
    頁），在被告黃阿水上開桃園縣中壢市○○路1014號之1 之
    住處所查獲之茶葉中，有27包係8 兩包裝，顯見被告董登玉
    所辯，均與事實不符，係臨訟杜撰之詞，不足採信。
  2.又被告王金發雖辯稱：董登玉從事水電，伊不知道董登玉是
    否有賣過茶葉，伊沒有包裝茶葉，董登玉告訴伊可否找到人
    替他包裝，伊告訴他伊知道，那天董登玉與「川哥」一起來
    ，說這是「川哥」要委託伊包裝茶葉，沒有告訴伊茶葉的茶
    種、產地，伊不知道「川哥」本名，包裝費用是向董登玉收
    ，因為伊只有認識董登玉而已。董登玉與「川哥」載來茶葉
    總數量，伊沒有秤，董登玉沒有要求伊寫收據，伊拿去委託
    鳳山的朋友包裝時，也沒有簽立任何書據，伊不知道上開茶
    葉是贓物云云（見本院卷2 第67至68頁）。惟：證人即共同
    被告董登玉於本院審理時證稱：王金發從事運載廢棄物處理
    工作，包裝好的茶葉放在王金發位於高雄市楠梓區○○○○
    ○路之倉庫，「川哥」說包裝好會打電話給伊，錢會拿給伊
    ，但是10幾天沒有來拿，後來黃阿水說要買茶葉，所以伊才
    拿茶葉去賣黃阿水，王金發沒有結算其包裝費用，也沒有告
    訴伊包裝費用多少錢等語（見本院卷2 第59至62頁）；而證
    人即共同被告黃阿水於本院審理時亦供稱：伊有先拿 5,000
    或1 萬元給董登玉等語（見本院卷2 第63頁）。由此可知，
    被告王金發代為包裝茶葉後，不僅未向被告董登玉收取分文
    之包裝費用，還需提供倉庫空間代為保管該批茶葉；且被告
    王金發在未取得包裝費用之情形下，亦未將該批茶葉留置作
    為擔保之用，而任由被告董登玉將茶葉取走販售給被告黃阿
    水，且在被告董登玉向黃阿水收取價金5,000 元或1 萬元後
    ，亦未曾向被告董登玉要求償還包裝費用，在在均與社會常
    情有悖，足認被告王金發確係為被告董登玉及「川哥」寄藏
    贓物，而非僅係為渠等包裝茶葉，應可確認。且依被告王金
    發上開所述，被告董登玉並非從事茶葉買賣之人，而被告王
    金發亦非從事茶葉包裝之人，被告董登玉卻突然將大批茶葉
    委託被告王金發包裝，要與常理有違，而堪存疑。再佐以被
    告董登玉將茶葉交給被告王金發時並未秤重，被告王金發亦
    未開立任何收據，亦與商業交易要求準確知悉交易標的物品
    質、重量之社會常情不符。此外，參以被告王金發於警詢時
    時供承：「川哥」經常拿茶葉來給伊泡，所以伊就無償幫他
    代工包裝云云（見警卷第53頁）；復於偵查時供稱：當時董
    登玉跟伊講茶葉是便宜跟人買來的云云（見偵3 卷第34頁）
    ；於本院審理時又供承：董登玉與「川哥」一起來，說這是
    「川哥」要委託伊包裝茶葉，伊會向董登玉收取包裝費云云
    （見本院卷2 第67頁反面），被告王金發就該批茶葉係何人
    委託其包裝，是否收取包裝費等重要事項，前後供述不一，
    益徵其上開辯詞均係臨訟卸責之詞，不足採信。
  3.至被告黃阿水雖辯稱：因為伊工作關係需要茶葉，每個月需
    要10台斤的茶葉，伊問董登玉有無茶葉，他說他朋友那裡有
    茶葉要給伊泡泡看，若是要的話再買，董登玉於98年12月21
    日當天下午載茶葉去伊桃園住處，當天決定要買，1 台斤60
    0 元，董登玉拿茶葉來賣伊時，沒有說茶葉產地或是茶種，
    以前沒有向董登玉買過茶葉，董登玉沒有在賣茶葉，伊不認
    識「川哥」，亦不知道上開茶葉是贓物云云（見本院卷2 第
    64至66頁）。惟：證人即共同被告董登玉發於本院審理時證
    稱：茶葉是黃阿水問伊的時候，伊拿去賣的等語（見本院卷
    2 第59頁反面），由此可知，本件係被告黃阿水主動向並非
    販售茶葉之被告董登玉詢問購買茶葉之事，苟非被告黃阿水
    已知悉被告董登玉有來路不明之贓物茶葉，被告黃阿水可以
    直接向專門販售茶葉之商家購買即可，又豈有主動詢問被告
    董登玉之理？可見被告黃阿水上開辯詞，並非可採。且依被
    告黃阿水上開所述，其每月需10台斤的茶葉，則其對於茶葉
    之品質、產地、市場行情及購買通路等，均應知之甚詳，而
    依其於本院審理時所述：同品質茶葉1 台斤要價1,000 元云
    云（見本院卷2 第63頁），則被告黃阿水以前既未曾向被告
    董登玉買過茶葉，且被告董登玉亦沒有在賣茶葉，被告董登
    玉竟突然以遠低於市場行情之價格販賣大量茶葉予被告黃阿
    水，顯然有悖於社會常情，被告黃阿水既為對於茶葉市場行
    情及購買通路有高於一般人之認識，對於上開茶葉之來源又
    豈有不起疑竇之理？此外，參以被告黃阿水於警詢時時供承
    ：茶葉是董登玉從南部載來送伊云云（見警卷第59頁、第60
    反面頁），均未提及其向被告董登玉購買茶葉等情，然於偵
    查及本院審理時則改口供稱：茶葉是伊向董登玉買的云云（
    見偵2 卷第59頁，偵3 卷第35頁，本院卷2 第64頁），前後
    供述不一，益徵被告黃阿水上開辯詞均係臨訟卸責之詞，不
    足採信。
  (三)綜合上述，被告董登玉、王金發、黃阿水上開辯詞，均不足
    採信，本案事證明確，被告3 人犯行堪予認定，均應依法論
    科。
二、核被告董登玉所為，係犯刑法第349 條第2 項之牙保贓物罪
    ；被告王金發所為，係犯刑法第349 條第2 項之寄藏贓物罪
    ；被告黃阿水所為，係犯刑法第349 條第2 項之故買贓物罪
    。被告董登玉搬運贓物之低度行為，為牙保贓物之高度行為
    所吸收，不另論罪。再被告黃阿水前於97年間因寄藏及牙保
    贓物等案件，經臺灣桃園地方法院以97年度壢簡字第2945號
    判決分別判處有期徒刑4 月及5 月，分別減刑為有期徒刑 2
    月及2 月又15日，應執行有期徒刑4 月確定，於98年8 月31
    日易科罰金執行完畢，有臺灣高等法院被告全國前案紀錄表
    1 紙附卷可稽，被告黃阿水於上開有期徒刑執行完畢後， 5
    年內故意再犯本件有期徒刑以上之罪，為累犯，應依刑法第
    47條第1 項規定，加重其刑。爰審酌被告3 人均身值壯年，
    竟不思以正當途徑獲取財物，明知上開茶葉係來路不明之贓
    物，仍任意為犯罪事實所載之搬運、牙保、寄藏及故買贓物
    之犯行，惡性非淺，且造成被害人楊清琴求償及犯罪偵查機
    關追查之困難，亦有不當，另考量被告董登玉所犯牙保贓物
    情節較其餘被告2 人為重，應科予較重之刑，被告王金發所
    犯寄藏贓物情節則較其餘被告2 人為輕，應科予較輕之刑，
    並念被告3 人於犯後均未能坦承犯行等一切情狀，分別量處
    如主文所示之刑，並就被告王金發所處之刑，諭知如易科罰
    金之折算標準，以示儆懲。
據上論斷，應依刑事訴訟法第299 條第1 項前段，刑法第349 條
第2 項、第47條第1 項、第41條第1 項前段，刑法施行法第1 條
之1 ，判決如主文。
本案經檢察官盧葆清到庭執行職務。
中    華    民    國    99    年    10    月    11    日
                      刑事第五庭審判長法  官  李昆南
                                      法  官  林永村
                                      法  官  陳盈吉
以上正本證明與原本無異。
如不服本判決，應於判決送達後10日內，向本院提出上訴狀。
中    華    民    國    99    年    10    月    11    日
                                      書記官  陳展榮
附錄本判決論罪科刑法條：
中華民國刑法第349條
（普通贓物罪）
收受贓物者，處3 年以下有期徒刑、拘役或5 百元以下罰金。搬
運、寄藏、故買贓物或為牙保者，處5 年以下有期徒刑、拘役或
科或併科1 千元以下罰金。
因贓物變得之財物，以贓物論。